【裁判字號】    95,訴,50
【裁判日期】    950413
【裁判案由】    強盜
【裁判全文】
臺灣桃園地方法院刑事判決                95年度訴字第50號
公  訴  人  台灣桃園地方法院檢察署檢察官
被      告  丁○○
指定辯護人  本院公設辯護人  乙○○
上列被告因強盜案件，經檢察官提起公訴（94年度偵字第21032
號），本院判決如下：
    主  文
丁○○搶奪，因防護贓物、脫免逮捕，而當場施以強暴，累犯，
處有期徒刑柒年陸月。
    事  實
一、丁○○前因懲治盜匪條例案件，經台灣高等法院以90年度上
    更二字第627 號判處有期徒刑2 年9 月確定，甫於民國91年
    2 月9 日執行完畢（構成累犯）。
二、詎未悔改，與某真實姓名不詳綽號「阿平」之某成年男子友
    人，因2 人均債務纏身、需孔甚急，遂共同謀議行搶；於94
    年11月30日15時10分許，在桃園縣龍潭鄉○○路161 巷29號
    旁，由「阿平」騎乘某牌號不詳之重機車搭載丁○○之方式
    ，見甲○○於馬路上行走，乃共同基於為自己不法所有之犯
    意聯絡，趁甲○○不及注意之際，由乘坐在後之丁○○以手
    強拉甲○○側背於肩上之皮包乙只，然因甲○○拉住皮包抵
    抗，該皮包遂掉落在地，甲○○欲拾回時，丁○○為防護贓
    物乃當場下車一手拉住皮包鍊帶而拖行甲○○，另一手則搥
    打甲○○之手部而施強暴，致甲○○受有右臂挫傷、兩側肘
    關節挫傷及右側髖挫傷等傷害（傷害部分未據告訴），丁○○搶得該皮包得手後，欲乘坐在前方等待之「阿平」騎乘之
    機車離開之際，適有路人丙○○目擊上情欲逮捕丁○○，丁○○復為求脫免逮捕而當場接續踹踢丙○○左腳致丙○○受
    有左腳挫傷之傷害（傷害部分未據告訴），此時攤販劉壽達
    及路人王祥見狀幫忙始乃制伏丁○○，並將之逮捕，「阿平
    」則騎乘重機車趁隙逃逸。
二、案經桃園縣政府警察局平鎮分局報告報臺灣桃園地方法院檢
    察官偵查起訴。
    理  由
一、上開犯罪事實，業據被告丁○○於警詢及檢察官偵訊時坦認
    不諱，於本院審理時亦坦承確有行搶證人甲○○之皮包得手
    ，嗣因路人圍捕始遭制伏等情，核與被害人甲○○、丙○○
    迭於警詢、檢察官訊問及本院審理時之指述、及證人王祥、
    劉壽達於警詢時之陳述相符；被害人甲○○受有前揭傷害情
    形，亦有國軍桃園總醫院附設民眾診療服務處診斷證明書1
    紙、傷勢照片3 張，並經本院向國軍桃園總醫院調閱病歷資
    料1 份在卷可憑，被害人丙○○所受傷害情形，亦有傷勢照
    片1 張在卷可參，且被害人甲○○、丙○○所述遭被告之攻
    擊情形與其等所受傷勢情形亦互核相符；此外，尚有被害人
    甲○○之上開遭搶皮包照片2 張（顯示皮包鏈帶已斷裂脫落
    ）在卷可稽，被告上開犯行足堪認定。被告雖於本院審理時
    改辯稱：並未打甲○○，伊被路人制伏壓倒後有掙扎，不知
    道有無踢到人云云；然被告所辯已與前揭事證不符，且經本
    院傳訊被害人甲○○、丙○○2 人，亦明確指陳被告確有毆
    打甲○○、踢踹丙○○之情形，衡諸被告與被害人甲○○、
    丙○○2 人素不相識，亦無仇隙，被害人丙○○甚於本院審
    理時表示：伊傷得不嚴重，只是小事情等語，亦無追究被告
    傷害罪責之情，2 人均無可能為誣陷被告入罪而虛構事實，
    且其等所述又與事證相符，足堪採信；是被告上開辯詞，顯
    係為圖卸責，難以採信。
二、核被告所為，係意圖為自己不法之所有，而搶奪他人之物得
    手，並於搶奪行為之際，為防護贓物即當場對於證人甲○○
    施以強暴，並為脫免逮捕，當場接續對於證人丙○○施以強
    暴，依刑法第329 條之規定，以強盜論，應依刑法第328 條
    第1 項之強盜罪處斷。而按竊盜或搶奪之行為者，對於其他
    共犯因防護贓物、脫免逮捕或湮滅罪證而當場施以強暴脅迫
    之行為，須具有意思之聯絡，且共同實施，始應共負刑法第
    329 條規定之準強盜罪之責任，查被告係因甲○○反抗、丙○○圍捕，為求防護贓物、脫免逮捕始為上開毆打、踢踹行
    為，共犯「阿平」則在旁等待並未有攻擊被害人之行為，而
    被告於本院審理時亦稱：與「阿平」是當天才商議要行搶，
    但沒有講好要對特定目標下手，也沒有說如果被害人反抗，
    要把機車快速騎走等語，故亦無證據顯示被告就毆打、踢踹
    被害人之行為與「阿平」有何犯意聯絡，則被告所犯準強盜
    之罪，自無從論以共同正犯。又查被告前曾有事實欄所揭之
    有期徒刑執行之前科紀錄，有臺灣高等法院被告前案紀錄表
    在卷可稽，被告於該有期徒刑執行完畢後5 年內再犯本件最
    重本刑為有期徒刑以上之罪，為累犯，應依刑法第47條規定
    加重其刑。爰審酌被告犯罪之動機、目的、其施強暴行為之
    手段，造成被害人所受傷害、搶得皮包已由被害人取回，及
    品行、智識程度、於偵查中坦認犯行、於本院審理中則坦認
    部分犯行之犯後態度等一切情狀，量處如主文所示之刑，以
    示懲儆。檢察官雖已被告為求得手不擇手段，危害社會治安
    重大，而求處被告有期徒刑8 年，然本院斟酌上情，認以上
    開之刑已足懲儆，併此敘明。
三、據上論斷，應依刑事訴訟法第299 條第1 項前段，刑法第
    329 條、第47條，判決如主文。
本案經檢察官張啟聰到庭執行職務。
中    華    民    國    95    年    4     月    13    日
                  刑事第十二庭審判長法  官  游  紅  桃
                                    法  官  黃  永  定
                                    法  官  陳  雪  玉
以上正本證明與原本無異。
如不服本判決，應於判決送達後10日內向本院提出上訴狀（應附
繕本），上訴於臺灣高等法院。
                                    書記官  戴  育  萍
中    華    民    國    95    年    4     月    13    日
附錄本案論罪科刑法條全文
中華民國刑法第329條
(準強盜罪)
竊盜或搶奪，因防護贓物、脫免逮捕或湮滅罪證，而當場施以強
暴脅迫者，以強盜論。


司法院資訊處製作；財團法人民間司法改革基金會備份。
